【裁判字號】    90,上易,527
【裁判日期】    900110
【裁判案由】    藏匿人犯
【裁判全文】
臺灣高等法院臺中分院刑事判決          民國九十年度上易字第五二七號
      上  訴  人
      即  被  告  丁○○
右上訴人因藏匿人犯案件，不服臺灣台中地方法院中華民國九十年一月十日第一審判
決（民國八十九年度易字第四三九０號，起訴案號：臺灣台中地方法院檢察署民國八
十九年度偵字第一九六九七號），提起上訴，本院判決如左：
      主  文
上訴駁回。
      事  實
一、丁○○明知其以前之同事楊海玉於民國(下同)八十六年間惡性倒會新台幣數千萬
    元，為觸犯詐欺罪之犯人（楊海玉並經台灣台中地方法院檢察署於八十六年九月
    二十四日發佈通緝在案），竟仍自八十八年二月初某日起，將楊海玉藏匿在其台
    中縣太平市○○路四二二號住處。嗣於八十九年二月八日下午九時三十分許，在
    上址為警緝獲楊海玉。
二、案經丙○○、乙○○告發由台灣台中地方法院檢察署偵查起訴。
      理  由
一、訊據上訴人即被告（下稱被告）丁○○固坦承收留楊海玉共同居住於上址之事實
    不諱，惟矢口否認有何右揭藏匿犯人之犯行，辯稱：伊只知道楊海玉倒會，不知
    她被通緝，因她常遭人討債，且生活困難，伊與楊海玉係以前之同事，基於同情
    才收留她云云。經查關係人楊海玉係經台灣台中地方法院檢察署於八十六年九月
    二十四日發佈通緝在案，並於八十九年二月八日下午九時三十分許，在上址為警
    緝獲等事實，有查捕逃犯作業移送資料報表及台中市警察局第四分局通緝案件移
    送書各一份附卷可稽。而關係人楊海玉於偵訊時亦供承：渠曾組互助會，後來倒
    會，便急促逃走，自八十六年六月間以後就未返家乙情。衡情楊海玉倘非惡性倒
    會，自可自行出面或委由他人代為出面與會員協調解決債務，應無須在外躲藏二
    、三年之久。且被告自承已喪偶，其與楊海玉復各為四、五十歲之成年男女，被
    告竟毫不避嫌將楊海玉收留在住處同住，益見其二人關係匪淺，被告自會向楊海
    玉深入瞭解其倒會之緣由。又告發人乙○○證稱：「我有打電話告知丁○○說楊
    海玉已遭通緝，我未表明身分」；證人林綺慧證稱：「我於八十七年間打電話給
    丁○○，詢問楊海玉的行蹤」各等語，足證相關會員已多次電告被告有關楊海玉
    倒會之事，被告於八十六年七月間已知悉楊海玉倒會。楊海玉倒會高達數千萬元
    ，當會員必定採取法律訴訟，其與被告關係匪淺，被告焉能不知楊海玉已為會員
    告訴詐欺，並經臺灣臺中地方法院檢察署發布通緝。被告與楊海玉同居近一年，
    在此期間未勸楊海玉與會員解決債務，足認被告確有為藏匿楊海玉之犯行。是被
    告明知楊海玉有惡性倒會及遭人追討債務之事實，對楊海玉為觸犯詐欺罪之犯人
    應有認識。綜上所述，被告所辯，顯係卸責之詞，不足採信。本件事證明確，被
    告之犯行堪以認定，應予依法論科。
二、按刑法第一百六十四條第一項之藏匿犯人或使之隱避罪，所謂「藏匿犯人」係指
    藏匿已經犯罪之人而言（最高法院三十三年上字第一六七九號判例）；又此之所
    謂「犯人」不以起訴後之人為限，為最高法院所持之見解；故凡觸犯刑罰法規所
    規定之罪名者，不問其觸犯者係普通法或特別法、實質刑法或形式刑法，只須其
    為實施犯罪行為之人，且所犯之罪不問已否發覺或起訴或判處罪刑，均屬此之所
    謂「犯人」，最高法院八十七年度台上字第七五七號刑事判決著有明文。故本件
    被告既已明知楊海玉為觸犯詐欺罪之犯人，縱對楊海玉已遭通緝之事毫無所知，
    核其所為，仍係犯刑法第一百六十四條第一項之藏匿人犯罪。原審適用刑法第一
    百六十四條第一項、第四十一條(即修正後第四十一條第一項前段)，罰金罰鍰提
    高標準條例第一條前段、第二條之規定，審酌被告藏匿犯人對社會之危害固屬不
    輕，惟被告素行尚佳（有台灣台中地方法院檢察署刑案資料查註紀錄表及原審被
    告全國前案紀錄表一份在卷可稽），且被告與楊海玉前有同事情誼，因礙於情面
    予以藏匿而罹刑章，動機並非出於至惡等一切情狀，量處被告有期徒刑肆月，並
    諭知易科罰金之折算標準，其認事用法及量刑，並無不當，被告上訴意旨否認犯
    罪，指摘原判決不當，為無理由，應予駁回。
三、據上論斷，應依刑事訴訟法第三百六十八條，判決如主文。
本案經檢察官甲○○到庭執行職務。
中      華      民      國    九十      年      四      月     三       日
                              臺灣高等法院臺中分院刑事第四庭
                                    審判長法  官  洪  耀  宗
                                          法  官  劉  登  俊
                                          法  官  吳  重  政
右正本證明與原本無異。
不得上訴。
  書記官  林  育  德
中      華      民      國    九十    年      四     月    四        日
附錄：
刑法第一百六十四條
藏匿犯人或依法逮捕、拘禁之脫逃人或使之隱避者，處二年以下有期徒刑、拘役或五
百元以下罰金。
意圖犯前項之罪而頂替者，亦同。                                        Ａ


司法院資訊處製作；財團法人民間司法改革基金會備份。
